臺灣桃園地方法院民事判決　九十三年度訴字第二三三號
　　原　　　告　　甲○○
　　訴訟代理人　　李振燦律師
　　複　代理人　　陳志誠律師
　　被　　　告　　庚○○
　　　　　　　　　己○○
　　　　　　　　　壬○○○
　　　　　　　　　丁○○
　　　　　　　　　辛○○
　　　　　　　　　戊○○
　　　　　　　　　乙○○○
　　訴訟代理人　　丙○○
右當事人間請求土地所有權移轉登記事件，本院於民國九十三年六月八日辯論終結，
判決如左：
    主      文
被告應就其被繼承人陳讚立遺產即如附表所示之土地辦理繼承登記後，再將如附表所
示土地之所有權移轉登記予原告。
訴訟費用由被告乙○○○負擔。
    事      實
甲、原告方面：
壹、聲明：如主文所示。
貳、陳述：
一、被告七人係訴外人陳讚立之子女，訴外人陳讚立業已死亡，訴外人陳讚立所有如
    附表所示土地之遺產由被告七人共同繼承，但被告七人尚未辦理繼承登記。原告
    於民國九十二年九月二十三日，與被告七人簽訂如附表所示土地之買賣契約書（
    下稱系爭買賣契約），約定被告應於九十二年十二月十七日前完成如附表所示土
    地之繼承登記，並於該等土地遺產稅核下之日辦理所有權移轉登記，另約定原告
    第一期款應給付新臺幣（下同）九十八萬元，第二期款俟所有權移轉登記辦畢三
    日內給付，原告已依約給付買賣價金九十八萬元予被告七人，且該等土地之遺產
    稅業已核下，被告庚○○、己○○、壬○○○、丁○○、辛○○、戊○○六人均
    同意依約辦理繼承登記及所有權移轉登記，惟被告乙○○○卻拒絕辦理，以致迄
    今尚未能將如附表所示之土地移轉登記予原告，因該等土地係被告繼承自訴外人
    陳讚立，被告七人對於該等土地係公同共有之關係，本件應為固有必要共同訴訟
    ，原告仍必須以被繼承人陳讚立之全體繼承人（即被告七人）為被告，故原告爰
    依系爭買賣契約法律關係，請求被告七人應就其被繼承人陳讚立遺產即如附表所
    示之土地辦理繼承登記後，再將如附表所示土地之所有權移轉登記予原告。
二、對被告乙○○○抗辦之陳述：
    系爭買賣契約係在被告乙○○○於意思表示自由之前提下同意簽署，並完成簽約
    手續，原告從未同意被告乙○○○解除系爭買賣契約，故被告乙○○○嗣後雖將
    其於契約書上之簽名刪除，仍不生解除契約之效力，系爭買賣契約書仍有效，被
    告乙○○○即有履行系爭買賣契約之義務。
參、證據：提出下列證據為證，並聲請訊問證人游健俊。
原證一：土地買賣契約書影本一份。
原證二：支票影本八紙。
原證三：土地登記謄本影本十二份。
原證四：提存書影本一份。
乙、被告庚○○方面：
    被告庚○○於言詞辯論期日未到場，惟據其於準備程序到庭所為聲明陳述略以：
壹、聲明：同意原告之請求。
貳、陳述：
    確實有與原告簽訂系爭買賣契約，同意將如附表所示之土地辦理繼承登記後移轉
    登記予原告。
丙、被告戊○○、己○○、壬○○○、陳淑麗方面：
    被告四人於言詞辯論期日未到場，惟據其提出之書狀，聲明、陳述略以：
壹、聲明：駁回原告之訴。
貳、陳述：
    確實有與原告簽訂系爭買賣契約，同意將如附表所示之土地辦理繼承登記後移轉
    登記予原告，但是並非伊等不配合辦理繼承登記及移轉登記，是被告乙○○○一
    人拒絕辦理，所以原告不應對伊等提起訴訟。
丁、被告丁○○方面：
壹、聲明：駁回原告之訴。
貳、陳述：
    確實有與原告簽訂系爭買賣契約，同意將如附表所示之土地辦理繼承登記後移轉
    登記予原告，但是並非伊不配合辦理繼承登記及移轉登記，是被告乙○○○一人
    拒絕辦理，所以原告不應對伊提起訴訟。
戊、被告乙○○○方面：
壹、聲明：駁回原告之訴。
貳、陳述：
    伊並未同意要將如附表所示之土地出賣予原告，係因仲介人恐嚇威脅，伊才同意
    在系爭買賣契約書上簽名，但嗣後伊已將該契約書上之簽名刪除，且退回原告交
    付買賣價金之支票，系爭買賣契約應已解除，原告不得請求伊將如附表所示之土
    地辦理繼承登記並移轉所有權。
參、證據：提出名片影本二紙為證。
己、本院依職權訊問證人庚○○。
    理      由
甲、程序方面：
    本件被告庚○○、己○○、壬○○○、辛○○、戊○○經合法通知，未於言詞辯
    論期日到場，核無民事訴訟法第三百八十六條所列各款情形，爰依原告之聲請，
    由其一造辯論而為判決。
乙、得心證之理由：
壹、原告起訴主張：被告七人係訴外人陳讚立之子女，訴外人陳讚立業已死亡，訴外
    人陳讚立所有如附表所示土地之遺產由被告七人共同繼承，但被告七人尚未辦理
    繼承登記，原告於九十二年九月二十三日，與被告七人簽訂如附表所示土地之買
    賣契約書，約定被告應於九十二年十二月十七日前完成如附表所示土地之繼承登
    記，並於該等土地遺產稅核下之日辦理所有權移轉登記，另約定原告第一期款應
    給付九十八萬元，第二期款俟所有權移轉登記辦畢三日內給付，原告已依約給付
    買賣價金九十八萬元予被告七人，且該等土地之遺產稅業已核下，被告乙○○○
    卻拒絕辦理繼承登記及所有權移轉登記，其餘被告雖同意辦理，但因被告乙○○○之反對，迄今仍無法辦理，被告七人對於如附表所示之土地係公同共有關係，
    本件應係固有必要共同訴訟，原告仍必須以訴外人陳讚立之全體繼承人即被告七
    人為被告，故原告爰依系爭買賣契約法律關係，請求被告應就其被繼承人陳讚立
    遺產即如附表所示之土地辦理繼承登記後，再將如附表所示土地之所有權移轉登
    記予原告等語。被告乙○○○則以：伊並未同意要將如附表所示之土地出賣予原
    告，係因仲介人恐嚇威脅，伊才同意在系爭買賣契約書上簽名，但嗣後伊已將該
    契約書上之簽名刪除，且退回原告交付買賣價金之支票，系爭買賣契約應已解除
    ，原告不得請求伊將如附表所示之土地辦理繼承登記並移轉所有權等語，資為抗
    辯。被告戊○○、丁○○、己○○、壬○○○、陳淑麗則稱：確實有與原告簽訂
    系爭買賣契約，也同意將如附表所示之土地辦理繼承登記後移轉登記予原告，但
    是本件係因被告乙○○○一人拒絕辦理，伊等並未拒絕辦理，所以原告不應對伊
    等提起訴訟等語。被告庚○○則稱：確實有與原告簽訂系爭買賣契約，同意將如
    附表所示之土地辦理繼承登記後移轉登記予原告，伊同意原告之請求等語。
貳、被告七人繼承被繼承人即訴外人陳讚立所有如附表所示土地之遺產，尚未辦理繼
    承登記，原告與被告庚○○、己○○、壬○○○、丁○○、辛○○、戊○○六人
    有簽訂系爭買賣契約書等事實，為原告及右開被告六人所不爭執，且據原告提出
    土地買賣契約書及提存書各一份、支票八紙、土地登記謄本影本十二份（均為影
    本）附卷可證，故上開事實應堪信為真實。惟被告乙○○○執前開情詞置辯，是
    本件應審酌之爭點應為：原告與被告乙○○○間是否成立系爭買賣契約？系爭買
    賣契約是否已解除？茲論述如下：
一、原告與被告乙○○○間應已成立系爭買賣契約：
    原告主張被告乙○○○與其簽訂有系爭買賣契約，業據證人庚○○結證稱：當時
    我們被告七人全部都有同意要賣如附表所示之土地給原告，被告乙○○○當時也
    有同意，並且簽名在買賣契約書上等語（見本院九十三年三月十六日準備程序筆
    錄第三頁）；證人即辦理本件買賣契約之代書游健俊亦到庭證稱：原本除了被告
    乙○○○，其餘被告都簽了，後來有一天被告他們家族聚餐時，打電話跟我說被
    告乙○○○也願意簽約，要我拿該契約去餐廳給她簽約，我就將該份契約書帶去
    給她看，當時她兩個兒子都在場，她還請她兒子幫她看契約書內容，他們都有看
    契約書，而且說沒有問題才簽約的，我在現場等他們看契約並且討論契約內容大
    約兩個小時，我也有口述契約之內容，被告乙○○○有表示同意簽約並簽名，簽
    名及指印都是被告乙○○○自己所為等語（見本院九十三年四月二十日準備程序
    筆錄第二頁至第七頁），觀諸證人庚○○、游健俊之證詞，被告乙○○○是在家
    族聚餐之場合，有其子陪同審閱、代書口述說明系爭買賣契約書內容，且經過討
    論始簽約等情狀，足認被告乙○○○應係出於自由意思與原告成立系爭買賣契約
    ，並簽名蓋指印於系爭買賣契約書上，被告乙○○○抗辯稱：伊係受人恐嚇威脅
    ，才同意在系爭買賣契約書上簽名云云，顯不可採。
二、原告與被告乙○○○間並未解除系爭買賣契約：
    被告乙○○○抗辯稱：伊已將系爭買賣契約書上之簽名刪除，系爭買賣契約應已
    解除云云，惟查，證人游健俊證稱：被告乙○○○簽約後，過了約一個月，她兒
    子打電話給我說被告乙○○○之支票沒有冠夫姓，要我通知原告到被告乙○○○
    家裡改支票及買賣契約書，要把被告乙○○○的名字「陳玉珍」冠夫姓「許」，
    到了她家，我跟被告乙○○○說在「陳玉珍」上面加上「許」字就可以了，可是
    她告訴我她要劃掉名字再重新簽名一次，並沒有說是要解除契約，我把契約書拿
    給她，她就把她的簽名指印劃掉，該契約有一式三份，她劃掉一、二份，我當時
    怕她把別人的名字劃掉，所以我有幫她劃掉其他份，但是把簽名指印劃掉之後，
    被告乙○○○就不肯簽名了，原告當時在一旁改支票，將「陳玉珍」的姓名上加
    上「許」字，原告並沒有同意要被告乙○○○解除系爭買賣契約，但是被告乙○○○就是不肯簽名，我們只好離開她家等語（見九十三年四月二十日準備程序筆
    錄第二頁至第六頁），足見原告與被告乙○○○間並無解除系爭賣賣契約之意思
    表示合致，而本件系爭買賣契約既已成立，雙方均應受其拘束，除有合法原因外
    ，一方不得任意解除，被告乙○○○任意主張解除契約，並不生解約之效力，從
    而，被告乙○○○抗辯已解除買賣契約云云，亦非可採。
參、綜上所述，被告七人均與原告簽訂有系爭買賣契約，而該契約第三條附註欄及第
    四條有約定：被告應於九十二年十二月十七日前完成如附表所示土地之繼承登記
    ，並於該等土地遺產稅核下之日辦理所有權移轉登記等語，有原告提出被告不爭
    執真正之買賣契約書影本一份附卷可稽，而如附表所示之土地遺產稅業已核下，
    及被告迄今尚未辦理繼承登記及所有權移轉登記等事實又為被告所不爭執，從而
    ，原告爰依系爭買賣契約法律關係，請求被告七人應就其被繼承人陳讚立遺產即
    如附表所示之土地辦理繼承登記後，再將如附表所示土地之所有權移轉登記予原
    告，洵屬有據，應予准許。又被告七人繼承訴外人陳讚立之遺產即如附表所示之
    土地，並為公同共有關係，而民法第八百二十八條第二項有規定：公同共有物之
    處分，及其他之權利行使，應得公同共有人全體之同意，故本件公同共有物之訴
    訟為固有必要共同訴訟，原告必須以全體公同共有人為被告，否則即屬當事人之
    適格有欠缺。本件原告已稱：被告庚○○、己○○、壬○○○、丁○○、辛○○
    、戊○○六人均有同意辦理繼承登記，並同意將如附表所示土地之所有權移轉登
    記予原告，係被告乙○○○拒絕辦理，才會提起本件訴訟等語（見本院九十三年
    四月二十日準備程序筆錄第九頁），且據證人庚○○、游健俊證述屬實，被告庚○○、丁○○、戊○○三人亦均到庭表示對原告主張之事實不爭執，足見被告庚○○、己○○、壬○○○、丁○○、辛○○、戊○○六人之所以為本案被告，係
    因被告乙○○○否認系爭買賣契約，且拒絕依約辦理繼承登記及所有權移轉登記
    ，而本件公同共有物之訴訟係固有必要共同訴訟，故自無命右開被告六人與被告
    乙○○○平均負擔本件訴訟費用之理，爰依據民事訴訟法第八十五條第一項但書
    之規定，命被告乙○○○一人負擔訴訟費用，附此說明。
肆、據上論結：原告之訴為有理由，依民事訴訟法第三百八十五條第一項前段、第七
    十八條、第八十五條一項但書，判決如主文。
中　　　華　　　民　　　國　　九十三　　年　　　六　　　月　　　十五　　日
                              臺灣桃園地方法院民事第二庭
~B審判長法官　邱瑞祥
~B      法官　周玉
~B      法官　張明儀
得上訴。
